【裁判字號】    99,訴,1021
【裁判日期】    991118
【裁判案由】    違反毒品危害防制條例
【裁判全文】
臺灣屏東地方法院刑事判決              99年度訴字第1021號
公  訴  人  臺灣屏東地方法院檢察署檢察官
被      告  王如祺
上列被告因違反毒品危害防制條例案件，經檢察官提起公訴（99
年度毒偵字第1625號），被告於本院準備程序中就被訴事實為有
罪之陳述，經本院合議庭裁定由受命法官獨任進行簡式審判程序
，並判決如下：
    主  文
王如祺施用第一級毒品，累犯，處有期徒刑捌月，扣案之海洛因
柒包（驗餘合計淨重零點伍玖公克）均沒收銷毀，扣案之橘色吸
食鏟管壹支沒收；又施用第二級毒品，累犯，處有期徒刑伍月，
扣案之橘色吸食鏟管壹支沒收。應執行有期徒刑壹年，扣案之海
洛因柒包（驗餘合計淨重零點伍玖公克）均沒收銷毀，扣案之橘
色吸食鏟管壹支沒收。
    事  實
一、王如祺前因施用毒品案件，經本院以88年度毒聲字第1387號
    裁定送觀察、勒戒後，認有繼續施用毒品之傾向，復經本院
    以88年度毒聲字第1763號裁定令入戒治處所施以強制戒治，
    後因執行成效良好，經本院以88年度毒聲字第2708號裁定停
    止戒治，所餘期間付保護管束，嗣於89年8 月26日保護管束
    期滿，未經撤銷停止戒治，視為執行完畢；復於前開強制戒
    治執行完畢後5 年內之92年間，因施用第一級及第二級毒品
    案件，除經本院以92年度毒聲字第883 號裁定令入戒治處所
    施以強制戒治，並經臺灣屏東地方法院檢察署檢察官以92年
    度毒偵字第548 號提起公訴，其中強制戒治部分，經送強制
    戒治後，嗣因毒品危害防制條例於93年1 月9 日修正施行，
    廢除二犯以後施用毒品罪強制戒治之規定，於93年1 月9 日
    停止執行戒治處分釋放，未執行完畢；而其刑事責任部分，
    經臺灣高等法院高雄分院以93年度上訴字第15號判決分別判
    處有期徒刑10月、7 月，應執行有期徒刑1 年4 月確定；王
    如祺另因竊盜案件，經臺灣高雄地方法院以93年度簡字第16
    67號判決判處有期徒刑3 月確定，上開2 案件，經臺灣高雄
    地方法院以93年度聲字第2914 號裁定應執行有期徒刑1 年6
    月確定；又因竊盜案件，經本院以93年度簡字第1232號判決
    判處有期徒刑5 月確定；再因施用第一級及第二級毒品案件
    ，經本院以94 年度訴字第13號判決分別判處有期徒刑1 年3
    月、5 月，應執行有期徒刑1 年6 月確定，上開4 案件接續
    執行，於96年4 月17日假釋付保護管束出監，嗣後假釋雖於
    96年10月22日被撤銷，惟因中華民國九十六年罪犯減刑條例
    於96年7 月16日施行，上開4 案嗣經臺灣高雄地方法院以96
    年度聲減字第6891號裁定前3 案件經減刑及定應執行有期徒
    刑9 月、後案經減刑為9 月確定，因其先前入監已執行刑期
    逾減刑後刑期，所餘殘刑因此免予執行，而以上開減刑條例
    之施行日即96年7 月16日視為刑期執行完畢之日。詎王如祺
    猶不知悔改，復基於施用第一級毒品海洛因及第二級毒品甲
    基安非他命之犯意，於99年7 月9 日17時許，在其位於屏東
    縣車城鄉○○路206 號住處內，先以針筒注射之方式，施用
    海洛因1 次，再於當日晚上，在相同地點，以將甲基安非他
    命置於玻璃球內燒烤吸食所生煙霧之方式，施用甲基安非他
    命1 次，嗣於99年7 月10日19時20分許，在前開住處旁空地
    為警盤查，並在該空地扣得王如祺當場丟棄之海洛因7 小包
    （驗餘淨重0.59公克）、橘色吸食鏟管1 支。復經警徵得其
    同意採尿送驗，鑑驗結果呈嗎啡及甲基安非他命陽性反應，
    始查悉上情。
二、案經屏東縣政府警察局恆春分局報告臺灣屏東地方法院檢察
    署檢察官偵查起訴，並經本院改依簡式程序審理。
    理  由
一、按簡式審判程序之證據調查，不受第159 條第1 項之限制，
    刑事訴訟法第273 條之2 定有明文，是依上開規定，於行簡
    式審判程序之案件，被告以外之人於審判外之陳述，除有其
    他不得作為證據之法定事由外，應認具有證據能力。查本件
    如下引用被告以外之人於審判外之陳述，因本案採行簡式審
    判程序，復無其他不得做為證據之法定事由，揆諸首揭說明
    ，應認均具有證據能力，合先敘明。
二、前揭犯罪事實，業據被告王如祺於本院準備程序及審理時坦
    承不諱（參本院卷第49頁、第50頁背面），又被告為警查獲
    後在警局所排尿液，經送臺灣檢驗科技股份有限公司以酵素
    免疫分析法初驗後，再以氣相層析質譜儀法複驗，證實該尿
    液呈嗎啡（即施用海洛因之代謝物）及甲基安非他命陽性反
    應，有該公司於99年8 月2 日出具之濫用藥物檢驗報告及屏
    東縣政府警察局恆春分局偵辦疑似施用毒品尿液檢體送驗代
    號與真實姓名對照表（編號：恆警分第000000000 號）各1
    份附卷可稽（附於警卷第17頁、偵查卷第27頁），此外，並
    有被告自承其所有並供己施用之海洛因7 小包，經送法務部
    調查局鑑定後，證實為海洛因無訛，有法務部調查局濫用藥
    物實驗室出具之99年9 月10日調科壹字第09923020420 號鑑
    定書影本乙紙附卷可稽（參本院卷第40頁），及供施用海洛
    因、甲基安非他命所用橘色吸食鏟管1 支扣案可佐。綜上，
    足認被告自白與事實相符，堪以採信，本案事證至為明確，
    被告犯行堪予認定。
三、按毒品危害防制條例於92年7 月9 日修正公布，自93年1 月
    9 日施行，其中第20條、第23條將施用毒品之刑事處遇程序
    區分為「初犯」、「5 年內再犯」、「5 年後再犯」。依其
    立法理由之說明：「初犯」，經觀察、勒戒或強制戒治，應
    為不起訴處分或不付審理之裁定；經觀察、勒戒或強制戒治
    執行完畢釋放後，「5 年內再犯」者，因其再犯率甚高，原
    實施之觀察、勒戒及強制戒治既已無法收其實效，爰依法追
    訴或裁定交付審理。至於經觀察、勒戒或強制戒治執行完畢
    釋放，「5 年後再犯」者，前所實施之觀察、勒戒或強制戒
    治已足以遮斷其施用毒品之毒癮，為期自新及協助其斷除毒
    癮，仍用「初犯」規定，先經觀察、勒戒或強制戒治之程序
    。從而，依修正後之規定，祇於「初犯」及「5 年後再犯」
    2 種情形，有其追訴條件之限制，即須於初犯經觀察、勒戒
    或強制戒治釋放後，5 年內均無施用毒品之行為，始能認其
    前所實施之觀察、勒戒或強制戒治已足遮斷毒癮，而得於5
    年後再犯時，再予適用初犯之規定，重行觀察、勒戒等程序
    。倘5 年內已經再犯，被依法追訴處罰，縱其第3 次（或第
    3 次以上）施用毒品之時間在初犯釋放5 年以後，即與「5
    年後再犯」之情形有別，且因已於「5 年內再犯」，顯見其
    再犯率甚高，原實施觀察、勒戒或強制戒治，已無法收其實
    效，自無再經觀察、勒戒及強制戒治之必要，應由檢察官逕
    行起訴，始符新法修正之本旨（最高法院95年第7 次刑事庭
    會議決議、97年度第5 次刑事庭會議決議均參照）。查本案
    被告前因施用毒品案件，經本院裁定送觀察、勒戒及強制戒
    治後後，於89年8 月26日執行完畢；復於5 年內因施用第一
    級及第二級毒品案件，經臺灣高等法院高雄分院以93年度上
    訴字第15號判決分別判處有期徒刑10月、7 月，應執行有期
    徒刑1 年4 月確定，嗣與其他案件接續執行，並於96 年7月
    16日執行完畢之事實，有臺灣高等法院被告前案紀錄表在卷
    可考，應甚明確。是本案被告所為施用毒品之犯行，距離前
    開觀察、勒戒及強制戒治執行完畢雖已逾5 年，惟被告在上
    開觀察、勒戒及強制戒治執行完畢後5 年內，既已再犯施用
    毒品罪，並經追訴、處罰，揆諸前揭說明，其本次犯行即與
    毒品危害防制條例第20條第3 項所稱之「5 年後再犯」有別
    ，是公訴人依法追訴，於法並無不合，本院自應依法論科。
四、按海洛因、甲基安非他命分別為毒品危害防制條例第2 條第
    2 項第1 款、第2 款所稱之第一級毒品及第二級毒品。核被
    告王如祺所為，係分別犯毒品危害防制條例第10條第1 項之
    施用第一級毒品罪、同條例第10條第2 項之施用第二級毒品
    罪，其持有第一級毒品海洛因、第二級毒品甲基安非他命進
    而施用，持有毒品之行為為施用毒品之當然手段，均不另論
    以持有毒品罪，最高法院74年台上字第3404號判例意旨可資
    參照。被告所犯上開2 罪，犯意各別，行為互殊，罪名不同
    ，應予分論併罰。又被告有如事實欄所載前案科刑及執行之
    情形，有臺灣高等法院被告前案紀錄表在卷可考，其於有期
    徒刑執行完畢後5 年內，故意再犯本案有期徒刑以上之各罪
    ，均為累犯，應依刑法第47條第1 項之規定加重其刑。爰審
    酌被告曾因施用毒品犯行而送觀察、勒戒、強制戒治及法院
    判處罪刑確定，仍不知悛悔，復再施用第一級毒品及第二級
    毒品，顯見其無戒絕之決心，復考量其施用毒品乃戕害自己
    身心健康，尚未危及他人，犯後已坦承犯行，態度尚稱良好
    ，並其犯罪之動機、目的、生活狀況及智識程度等一切情狀
    ，分別量處如主文所示之刑，並依法定其應執行刑，以示懲
    儆。
五、扣案之海洛因7 小包（驗餘合計淨重0.59公克），係查獲之
    第一級毒品，不問是否屬於犯人所有，均應依毒品危害防制
    條例第18條第1 項前段之規定，諭知沒收銷燬；扣案之橘色
    吸食鏟管1 支，則係被告所有供勺取施用毒品海洛因及甲基
    安非他命所用之物，亦屬被告所有，已據被告供明在卷，應
    依刑法第38條第1 項第2 款之規定宣告沒收。至鑑驗時採樣
    之海洛因0.02公克，已因鑑驗用罄而滅失，自無從諭知沒收
    銷燬，併此指明。
據上論斷，應依刑事訴訟法第273 條之1 第1 項、第299條第1項
前段，毒品危害防制條例第10條第1 項、第2 項、第18條第1 項
前段，刑法第11條前段、第47條第1 項、第51條第5 款、第38條
第1 項第2 款，判決如主文。
本案經檢察官陳立興到庭執行職務。
中    華    民    國    99    年    11    月    18    日
                  刑事第五庭    法  官  謝濰仲
以上正本證明與原本無異。
如不服本判決應於收受判決後10日內向本院提出上訴書狀，並應
敘述具體理由；其未敘述上訴理由者，應於上訴期間屆滿後20日
內向本院補提理由書（均須按他造當事人之人數附繕本）「切勿
逕送上級法院」。
中    華    民    國    99    年    11    月    18    日
                                書記官  黃美玲
附錄論罪科刑法條：
毒品危害防制條例第10條第1、2項
施用第一級毒品者，處 6 月以上 5 年以下有期徒刑。
施用第二級毒品者，處 3 年以下有期徒刑。

司法院資訊處製作；財團法人民間司法改革基金會備份。
